臺灣臺北地方法院刑事判決　　　　　　　 99年度訴字第853號
公　訴　人　臺灣臺北地方法院檢察署檢察官
被　　　告　周守珍
選任辯護人　田振慶律師
　　　　　　邱瑞元律師
上列被告因偽造文書案件，經檢察官提起公訴（98年度調偵字第
854號），本院判決如下：
    主  文
周守珍行使偽造私文書，足以生損害於他人，處有期徒刑陸月，
如易科罰金，以新臺幣壹仟元折算壹日。如附表所示偽造之署名
均沒收。
    事  實
一、周守珍自民國96年5月1日起，受僱於我視傳媒股份有限公司
    （營業址設臺北市○○區○○路1段23號6樓，下稱我視傳媒
    公司），職司業務總監，負責招攬廣告業務。周守珍明知附
    表所示廠商並未向其下單委刊廣告業務，為了衝高第三季（
    即96年7月至9月）的業績金額以獲取業績獎金，竟意圖為自
    己不法之所有，並基於行使偽造私文書、行使業務登載不實
    文書之犯意，接續在如附表所示其業務上所製作的廣告委刊
    單上，將各該廠商委託刊登的廣告、期間及金額等不實事項
    登載其上，並在委刊廠商簽約代表人欄處，偽簽各該業務負
    責人的署名，而偽造該等委刊廣告內容、期間及金額等證明
    之意的私文書後，於96年10月22日填寫業務獎金請款單時，
    將此等不實業績金額虛列其內，一併送交公司財務部請領第
    三季的業績獎金而行使之，足以生損害於各該名義人、委刊
    廠商及我視傳媒公司對於廣告業務業績管理的正確性，而我
    視傳媒公司財務部人員因此陷於錯誤，誤認確有該等業績金
    額，據以列入計算後，而核發該季業績獎金，周守珍將此等
    業績金額虛列而詐得溢領的獎金額共計新臺幣（下同）35,0
    00元。嗣周守珍於同年11月離職後，我視傳媒公司依委刊單
    向各該廠商要求履行委刊合約，各該廠商均表示並未下單，
    始查悉上情。
二、案經被害人我視傳媒公司委由代理人訴由臺灣臺北地方法院
    檢察署檢察官偵查後起訴。
    理  由
一、本院認定事實所引用之下列卷內卷證資料（包含人證與文書
    證據、物證等證據），並無證據證明係公務員違背法定程序
    所取得，且被告周守珍及辯護人於審判期日對本院提示之該
    卷證，就證據能力均未表示爭執，又卷內之文書證據，亦無
    刑事訴訟法第159條之4之顯有不可信之情況與不得作為證據
    之情形，是依刑事訴訟法第159條至159條之5之規定，均有
    證據能力，合先說明。
二、訊據被告矢口否認有上開犯行，辯稱：就附表編號1、3、5
    所示的委刊單，確實有各該業務人員向伊表明委刊之意，伊
    是疏於確認，才代為簽立委刊單，其餘的委刊單，伊確實有
    與各該業務人員接洽，各該業務人員均有要求試刊，伊誤認
    已獲得授權，才代為簽立委刊單，伊並無藉以虛增業績額而
    詐取業績獎金的犯意云云。然查：
    (一)被告於前揭時間，受僱於我視傳媒公司擔任業務總監，負
      責招攬廣告業務，被告確有製作附表所示的廣告委刊單內
      容，且在其上委刊廠商簽約代表人欄處簽署各該業務負責
      人的署名，並將此等金額列入第三季業績，據以送交公司
      財務部申請第三季業績獎金，我視傳媒公司遂據以計入業
      績金額，並給付該季業績獎金等情，為被告所坦認，並有
      如附表所示的各該委刊單、被告填載的業績獎金請款單及
      行銷業務第三季收入細項等件（以上見97年度他字第5391
      號卷第9至14頁，97年度偵字第22273號卷第36至39頁）附
      卷可稽，此部分事實，可堪認定。
    (二)就附表編號1、3、5的委刊單，被告雖以前詞否認有偽造
      私文書及業務登載不實文書的犯意。然就附表編號1所示
      的業務負責人劉彥秀於偵查中所述：伊並不認識被告，並
      沒有跟我視傳媒有過往來，公司預算很少，不會在單一媒
      體下到30多萬等語；就附表編號3所示業務負責人陳柏蒼
      於偵查中所述：伊並不認識被告，並未與被告約定該委刊
      單，負責接洽廣告的是經理劉原宏等語，及證人劉原宏就
      此則於偵查中所述：伊不認識被告，公司與我視傳媒沒有
      業務往來，公司內並未與被告承諾過刊登廣告等語；就附
      表編號5所示業務負責人李智元於偵查中所述：被告有跟
      伊做業務拜訪一次，介紹被告的公司跟案子，委刊單並非
      伊簽名，廣告主吉列刮鬍刀不是伊的客戶，伊不會幫他委
      刊廣告，（被告是否曾以電話與你聯絡，徵得你的同意委
      刊廣告？）沒有，伊只有跟他在業務拜訪那次見過面等語
      （以上見97年度偵字第22273號卷第57至58、113至115頁
      ）；均一致證稱並未就委刊廣告業務與被告接洽，是被告
      辯稱：確有各該自稱業務的負責人向伊接洽云云，已難令
      人置信。況且，被告既職司公司廣告業務總監，對於廣告
      業務的招攬、與客戶確認委刊廣告的相關訂約流程當甚為
      熟稔，此部分的廣告若真有業務人員與之接洽，且確有下
      單訂約之意，以被告的業務經驗，怎會無法指出實際與之
      接洽的人員？而客戶下單委刊，又攸關被告的業績計算，
      若對方有意下單委刊，則被告僅需在製作委刊單後，交由
      對方簽署確認即可，實無逕自為各該業務人員簽名的必要
      ，又此舉更易滋生合約是否生效的爭議，而影響被告的業
      績金額，以被告多年執行業務的經驗觀之，更不可能不知
      。是被告此部分的行為，在在與其執行業務多年的交易常
      規有重大悖離，顯見該等廣告業績純屬被告虛列，也因此
      之故，被告才未能指出真正接洽的業務人員，而必須自己
      偽造各該業務負責人的署名。是被告此部分的辯解，難以
      憑採。
    (三)就附表編號2、4、6部分的委刊單，被告雖以前詞辯稱誤
      認獲得授權簽立云云。依證人張純慧、王培霖（附表編號
      4所示廠商的業務人員）及朱賓剛於本院審理時所述，固
      均證稱被告有與之接洽廣告業務，伊等有表明試刊之意，
      若成效良好，將來可能下單的廣告額等情，然均表明試刊
      與簽署委刊單有別，委刊單是在確認要委刊廣告及金額時
      ，才會簽署訂約（見本院99年12月10日、100年3月4日審
      判筆錄）。是以被告執行廣告招攬業務多年的經驗，不可
      能不知委刊與試刊二者間的差異。況且，依證人即當時我
      視傳媒公司的業務部人員王守瑜於本院審理時所述，亦明
      確證稱試刊不算業績等語（見本院99年12月10日審判筆錄
      ），以被告身為其業務主管，更當明知此部分尚屬客戶試
      刊階段，是否正式下單締約，實屬未定，既不能認列為業
      績，更遑論可據此代為客戶簽署委刊單締約。是被告辯稱
      誤認獲得客戶授權簽立委刊單云云，亦難憑信。
    (四)綜上，被告明知附表所示廠商並未向其下單委刊廣告業務
      ，其據此製作的委刊單內容，自屬不實。又被告未獲廠商
      授權代為簽署委刊單，自屬偽造行為。又依前揭業績獎金
      請款單所載，該季的業績獎金是以簽回的委刊單認列。是
      被告明知附表所示委刊單的業績金額不實，竟仍列入作為
      第三季的業績金額，並據以作為計算基準向公司請領，自
      係以不實的業績金額事項向公司施用詐術，致使公司財務
      部陷於錯誤，誤認確有該等業績金額，據以計算核發該季
      業績獎金，被告就此部分虛列業績而詐得溢領的獎金金額
      ，自有不法所有之意圖。而此部分溢領金額的計算，依卷
      附我視傳媒公司業務部人員業績獎金發放規則與辦法及行
      銷部業績目標表（見97年度偵字第22273號卷第151至152
      頁），被告是業務部門主管，季業績達成率100％以下，
      業績獎金以業績額1％計算，季業績達成率逾100％，業績
      獎金以業績額2％計算，而業績目標達成率，是以委刊單
      簽訂之金額計算，而業績獎金是以委刊單可實際收回款項
      計算。而依前揭被告所製作第三季業績獎金請款單及明細
      表，該季業績目標為830萬元，7月、8月、9月的委刊金額
      分別為3,875,000元、2,937,143元、3,391,000元，合計
      為10,203,143元，扣除附表所示委刊單虛增業績額共計
      175 萬元，金額為8,453,143元，季業績目標達成率超過
      100％，按上規定，主管可領取季業績額的2％。又我視傳
      媒公司計算該季實際收回款項，依前揭請款單及明細表，
      係先將附表所示業績金額先行認列為實際收回款項，金額
      共計9,111,893元，故扣除附表所示金額共計175萬元後，
      該季實際收回款項金額為7,361,893元。是以剔除本件虛
      增的業務金額後，按實際收回款項金額7,361,893元的2％
      計算主管獎金，被告該季應領取的業績獎金為147,238元
      （元以下四捨五入）。然被告將附表所示業績列入經計算
      後，公司據以核發的金額為182,238元。故被告因此詐得
      溢領的金額為35,000元（182,238－147,238＝35,000）。
綜上所述，被告前揭否認犯罪之辯解，核屬卸責之詞，難以憑採
，其上開行使偽造私文書、行使業務登載不實文書及詐欺取財等
犯罪事實已經證明，應依法論科。
三、被告於前揭時間擔任我視傳媒公司的業務總監，負責招攬廣
    告業務，故其就招攬廣告業務而製作的委刊單，自屬其業務
    上所應製作的文書，被告有據實登載之義務。惟被告為了衝
    高第三季業績金額，竟虛列附表所示廣告業務，不實製作各
    該廠商委託我視傳媒公司刊登的廣告、期間及金額等不實事
    項的委刊單，並在委刊廠商簽約代表人欄處，偽簽各該業務
    負責人的署名，而偽以各該廠商名義向我視傳媒公司下單委
    刊廣告，自足以生損害於各該名義人、委刊廠商及我視傳媒
    公司對於廣告業務業績管理的正確性，而被告將之列為業績
    向公司請領業績獎金，更有不法所有意圖。是核被告上開所
    為，係犯刑法第216條、第210條之行使偽造私文書罪（委刊
    單上廠商委刊廣告的部分）、第216條、第215條之行使業務
    登載不實文書罪（委刊單上製作不實委刊廣告內容部分）及
    第339條第1項之詐欺取財罪。本件偽造署名之行為，為偽造
    私文書之階段行為，偽造私文書及業務登載不實文書之行為
    ，為其後行使之高度行為所吸收，均不另論罪。被告係基於
    衝高該季業績金額的單一行為決意，在密接的時間不實製作
    附表所示委刊單，各該文書的製作行為獨立性極為薄弱，依
    一般社會健全觀念，在時間差距上，難以強行分開，應視為
    數個舉動之接續施行，屬接續犯。本件被告係以虛增廣告業
    務金額的方式達到詐騙該季業績獎金的目的，則為達成此目
    的之各階段行為，難以強行分割，將之評價為單一行為，較
    合乎於社會通念，是被告所犯上開各罪，核屬一行為觸犯數
    罪名之想像競合犯，應從一重之行使偽造私文書罪處斷。公
    訴意旨認為被告詐得溢領的業績獎金金額為113,619元，係
    以我視傳媒公司所提第三季收入細項計算而得的金額為據（
    見97年度偵字第22273號卷第9頁），然該細項計算係以廣告
    實際收入金額作為季目標達成率的計算基準，在扣除附表所
    示業績額後，認為被告達成率未逾100％，應領取的業績額
    為1％，此核與前揭我視傳媒公司業務部人員業績獎金發放
    規則與辦法及行銷部業績目標表等所定規則不符，本院認為
    被告詐得溢領的金額，應如前揭計算所示。又被告請領第三
    季的業績獎金時，雖有填載業務獎金請款單，然此核屬公司
    內部規定的請款作業程序，究與其受僱而執行的業務行為無
    涉，此部分自非其業務上應登載之文書；均附此敘明。爰審
    酌被告飾詞否認的犯罪後態度，但念及其因此所詐得的溢領
    業績獎金金額非鉅，且業已如數匯還與我視傳媒公司，有該
    匯款單據可按（見97年度偵字第22273號卷第163頁）等一切
    情狀，量處如主文所示之刑，並諭知易科罰金之折算標準。
    如附表所示委刊單上偽造之署名，均應依刑法第219條之規
    定，宣告沒收。
據上論斷，應依刑事訴訟法299條第1項前段，刑法第216條、第
210條、第215條、第339條第1項、第55條、第219條、第41條第
1項前段，刑法施行法第1條之1，判決如主文。
本案經檢察官陳國安到庭執行職務。
中    華    民    國   100    年    3     月    18    日
                  刑事第十三庭  審判長法  官  許泰誠
                                      法  官  林瑋桓
                                      法  官  李貞瑩
以上正本證明與原本無異。
如不服本判決應於收受送達後10日內向本院提出上訴書狀，並應
敘述具體理由；其未敘述上訴理由者，應於上訴期間屆滿後20日
內向本院補提理由書（均須按他造當事人之人數附繕）「切勿逕
送上級法院」。
                                      書記官  高菁菁
中    華    民    國   100    年    3     月    18    日
附表
 ┌──┬────┬────┬────┬─────┬───┐
 │編號│委刊廠商│偽造署名│委刊單製│委刊之廣告│金  額│
 │    │        │        │作日期  │          │      │
 ├──┼────┼────┼────┼─────┼───┤
 │ 1  │足跡百羅│劉彥秀  │96.8.28 │足跡百羅旅│30萬元│
 │    │旅行社股│        │        │行社股份有│      │
 │    │份有限公│        │        │限公司    │      │
 │    │司      │        │        │          │      │
 ├──┼────┼────┼────┼─────┼───┤
 │ 2  │香港商實│張純慧  │96.8.29 │克莉斯汀迪│25萬元│
 │    │力媒體事│Rebecca │        │奧Dior    │      │
 │    │業有限公│        │        │          │      │
 │    │司      │        │        │          │      │
 ├──┼────┼────┼────┼─────┼───┤
 │ 3  │聲寶股份│Jason 陳│96.8.31 │聲寶股份有│60萬元│
 │    │有限公司│（陳柏蒼│        │限公司    │      │
 │    │        │）      │        │          │      │
 ├──┼────┼────┼────┼─────┼───┤
 │ 4  │奧美行銷│Billy   │96.9.28 │IBM       │20萬元│
 │    │顧問股份│Wang    │        │          │      │
 │    │有限公司│（王培霖│        │          │      │
 │    │公司    │）      │        │          │      │
 ├──┼────┼────┼────┼─────┼───┤
 │ 5  │商印整合│李智元  │96.9.28 │吉列刮鬍刀│20萬元│
 │    │行銷股份│        │        │          │      │
 │    │有限公司│        │        │          │      │
 ├──┼────┼────┼────┼─────┼───┤
 │ 6  │德奕國際│PK CHU  │96.9.29 │東南旅行社│20萬元│
 │    │有限公司│（朱賓剛│        │          │      │
 │    │        │）      │        │          │      │
 └──┴────┴────┴────┴─────┴───┘
附錄本案論罪科刑法條全文：
中華民國刑法第210條
（偽造變造私文書罪）
偽造、變造私文書，足以生損害於公眾或他人者，處 5 年以下
有期徒刑。
中華民國刑法第215條
（業務上文書登載不實罪）
從事業務之人，明知為不實之事項，而登載於其業務上作成之文
書，足以生損害於公眾或他人者，處 3 年以下有期徒刑、拘役
或 5 百元以下罰金。
中華民國刑法第216條
（行使偽造變造或登載不實之文書罪）
行使第 210 條至第 215 條之文書者，依偽造、變造文書或登載
不實事項或使登載不實事項之規定處斷。
中華民國刑法第339條
（普通詐欺罪）
意圖為自己或第三人不法之所有，以詐術使人將本人或第三人之
物交付者，處 5 年以下有期徒刑、拘役或科或併科 1 千元以下
罰金。
以前項方法得財產上不法之利益或使第三人得之者，亦同。
前二項之未遂犯罰之。
中華民國刑法第219條
（沒收之特例）
偽造之印章、印文或署押，不問屬於犯人與否，沒收之。